【裁判字號】    97,交聲,2266
【裁判日期】    971024
【裁判案由】    交管條例聲異
【裁判全文】
臺灣板橋地方法院交通事件裁定        97年度交聲字第2266號
原處分機關  交通部公路總局臺北區監理所板橋監理站
異  議  人  乙○○
即受處分人
上列受處分人因違反道路交通管理處罰條例案件，對於交通部公
路總局臺北區監理所板橋監理站於民國97年8 月21日所為之板監
裁字裁41-C00000000號裁決處分，聲明異議，本院裁定如下：
  主  文
異議駁回。
  理  由
一、原處分意旨略以：異議人即受處分人乙○○駕駛車牌號碼DV
    M-481 號輕型機車（甲○○所有），於民國96年4 月13日10
    時0 分許，在臺北縣新莊市○○路、中山路口處，因有「機
    車未依標誌二段式左轉，經警鳴笛指揮停車受檢，不服稽查
    ，迴轉逆向逃逸」之行為（另「不按遵行之方向行駛」違規
    詳見本院97年度交聲字第2267號裁定；「不依標誌、標線號
    誌指示」違規詳見本院97年度交聲字第2262號裁定），經臺
    北縣政府警察局交通隊警員以北縣警交字第C00000000 號舉
    發違反道路交通管理事件通知單對車主甲○○逕行舉發，嗣
    甲○○向原處分機關告知應歸責人為異議人，原處分機關乃
    於97年8 月21日以板監裁字裁41-C00000000號違反道路交通
    管理事件裁決書裁決之，就異議人上開「違反處罰條例之行
    為，拒絕停車接受稽查而逃逸」之交通違規行為，依道路交
    通管理處罰條例第60條第1 項、第63條第1 項第1 款（裁決
    書漏載「第1 項第1 款」）規定，裁處罰鍰新臺幣（下同）
    3,000 元，並記違規點數1 點。
二、異議意旨略以：舉發通知單上所載違規時間，異議人正由臺
    北縣中和市前往臺北市信義區，不可能在臺北縣新莊市違規
    ，罰單內容與事實不符，且異議人有時會將車子借給同事使
    用，舉發單位並未提出照片，難令人信服，故聲明異議，請
    求撤銷原處分云云。
三、按汽車駕駛人，駕駛汽車有違反本條例之行為，經交通勤務
    警察或依法令執行交通稽查任務人員制止時，不聽制止或拒
    絕停車接受稽查而逃逸者，除按各該條規定處罰外，處3,00
    0 元以上6,000 元以下罰鍰，並記違規點數1 點，道路交通
    管理處罰條例第60條第1 項、第63條第1 項第1 款分別定有
    明文。次按所謂「汽車」，係指在道路上不依軌道或電力架
    線而以原動機行駛之車輛（包括機器腳踏車），道路交通安
    全規則第2 條第1 項第1 款亦有規定，故機車駕駛人如有上
    開違規情形，自有該處罰規定之適用。
四、經查：
    (一)本件異議人駕駛車牌號碼DVM-481 號輕型機車，於96年4
      月13日10時0 分許，在臺北縣新莊市○○路、中山路口處
      ，經臺北縣政府警察局交通隊警員認為有「機車未依標誌
      二段式左轉，經警鳴笛指揮停車受檢，不服稽查，迴轉逆
      向逃逸」之行為，以北縣警交字第C00000000 號舉發違反
      道路交通管理事件通知單對車主甲○○逕行舉發，嗣甲○
      ○向原處分機關告知應歸責人為異議人等情，有97年8 月
      21 日 提供違規駕駛人申報書及舉發通知單影本各一紙在
      卷可稽。
    (二)而本件經車主甲○○於本院訊問時到庭具結證稱：「（問
      ：對於DVM-481 號機車為何人所有？）是我的。」、「（
      問：你在96年4 月、5 月間，曾經接獲罰單，有何印象？
      ）因為這部車子一開始是我在騎，後來買了新車後，這臺
      車就給異議人使用，在4 月、5 月時是給異議人騎乘。收
      到罰單後，我有問異議人是發生什麼事情被開罰單，後來
      都是異議人在跟警察局聯繫，後來問了好幾次，異議人只
      有跟我說事情還沒有解決。」等語（見本院97年10月13日
      訊問筆錄第2 頁）；又本件舉發經過情形，據證人即舉發
      警員洪啟宏於本院訊問時亦到庭具結證稱：「（問：對於
      臺北縣政府警察局舉發違反道路交通管理事件通知單北縣
      警交字第C00000000 號、第C00000000 號、第C00000000
      號是否由你舉發開單？為何舉發開單？）是。在96年4 月
      13 日 早上10時在新莊的思源路左轉中山路往迴龍的方向
      ，我當時站在中山路的慢車道，交叉路口約80公尺到100
      公尺，當時DVM-481 號機車已經從思源路左轉中山路。我
      有帶當時舉發異議人的照片過來。第一次異議人申訴的時
      候，我就有附照片。」、「（問：你第一時間看到駕駛者
      未二段式左轉後，如何處理？）駕駛者進來慢車道後，我
      們揮動紅旗吹哨，要求駕駛停駛，可是駕駛人掉頭迴轉離
      去。」、「（問：為何可以確認駕駛有看到你攔停？）因
      為一般人遇到這樣的情況，通常會確認警察有沒有追上來
      攔停，照片上可以看到駕駛人有低頭看照後鏡的動作。」
      、「（問：庭呈之照片是否由你拍照？）是，當時還有其
      他的員警在場，我是負責在攔車，所以我對這個情形最清
      楚。我身上還有照相機，所以才拍照，這件是96年4 月13
      日違規，過了十多天沖洗照片填單告發，所以填單日期是
      96年4 月24日。」、「（問：你是否有印象駕駛者離去後
      ，沿何路離開？）為那時候陸陸續續有思源路左轉車子進
      來，也有五工路右轉的車子進來，所以沒有辦法確認該機
      車後來的行進路線。」、「（問：從照片上可以看出有分
      隔島，你站立的位子與分隔島上有無缺口？）大概要往中
      山路下去往迴龍方向約200 公尺左右。這個路口蠻大的，
      所以車道很多，那時候是單向開放行進，所以不可能是從
      其他方向進來。」、「（問：你確定該車是否違規行駛之
      車輛？）確定。」、「（問：有何意見補充？）本件異議
      人於去年10月、11月已經有申訴了，當時異議人申訴理由
      是開單時段他人在臺北市○○路不在思源路，那次我已經
      有附照片了，而且，我也沒有接到異議人的電話，又一般
      逕行舉發，我們會附照片，如果是當場攔停，我們就不會
      再附照片了。」等語（見本院97年10月13日訊問筆錄第4
      至6頁） ，並有採證照片2 幀及違規現場示意圖1 紙在卷
      可憑。按證人洪啟宏對於舉發經過已結證陳述如前，其時
      任職交通分隊警員，熟稔交通違規事件之取締過程，又所
      見聞者既係80至100 公尺前方異議人違規之前後經過，對
      事實狀況記憶甚詳本屬事理之常，而證人洪啟宏與異議人
      間並無何身分利害業務關係，亦無嫌隙，衡情應無甘冒偽
      證罪刑責風險而設詞構陷異議人之理，從而，既查無任何
      證據足資證明證人有何捏造事實違法取締之不法情事，且
      其證言又與常情無悖，足認其證述應非子虛，自可採信。
      況相互勾勒異議人與證人甲○○之陳述，舉發當時車牌號
      碼DV M-481號輕型機車係由異議人使用管領中，故由異議
      人代車主向原處分機關告知實際駕駛人並陳述意見，況異
      議人於本院訊問中亦自承採證照片中駕駛人所戴之安全帽
      為其所有，則自收受舉發通知單並向原處分機關陳述意見
      迄今，已有年餘，對上開機車是否交由他人使用及交由何
      人使用乙節，應有充分時間回憶或查證，異議人捨此不為
      ，空言指稱機車借他人使用而否認本件違規，顯係卸責之
      詞，不足採信。
    (三)綜上所述，本件事證明確，異議人於首揭時、地，確有「
      「違反處罰條例之行為，拒絕停車接受稽查而逃逸」之違
      規，原處分機關據以援引道路交通管理處罰條例第60條第
      1 項、第63條第1 項第1 款及違反道路交通管理事件統一
      裁罰基準表之規定，裁處異議人罰鍰3,000 元，並記違規
      點數1 點，並無違誤或不當。本件異議為無理由，應予駁
      回。
五、據上論斷，應依道路交通案件處理辦法第19條，裁定如主文
    。
中    華    民    國    97    年    10    月    24    日
                    交通法庭    法  官  盧軍傑
上列正本證明與原本無異。
如不服本裁定，應於裁定送達後五日內敘明抗告理由，向本院提
出抗告狀。
                                書記官  周玉茹
中    華    民    國    97    年    10    月    29    日


司法院資訊處製作；財團法人民間司法改革基金會備份。
